【裁判字號】    88,自,431
【裁判日期】    890928
【裁判案由】    殺人未遂等
【裁判全文】
臺灣高雄地方法院刑事判決                          八十八年度自字第四三一號
    自  訴  人  戊○○
    自  訴  人  甲○○
    自  訴  人  己○○
    自  訴  人  庚○○
    被      告  丁○○
    被      告  丙○○
    被      告  乙○○○
右列被告等因殺人未遂等案件，經自訴人提起自訴，並經檢察官移送併案審理（八十
八年度偵字第一七一０七號），本院判決如左：
    主  文
丁○○、丙○○共同傷害人之身體，各處有期徒刑伍月，如易科罰金，均以佰元折
算壹日，七星劍鞘、狼牙棒、釘棍各壹支、刺球壹個，均沒收。又共同損壞ＹＢ－二
六五七車輛之玻璃，足以生損害於他人，各處有期徒刑貳月，如易科罰金，均以參佰
元折算壹日，同前之七星劍鞘、狼牙棒各壹支，均沒收。均應執行有期徒刑陸月，如
易科罰金，均以參佰元折算壹日。七星劍鞘、狼牙棒、釘棍各壹支、刺球壹個，均沒
收。
乙○○○無罪。
    事  實
一、緣庚○○因丙○○積欠貨款三萬餘元許久未還，於民國八十八年六月十六日下午
    十時許，至高雄市○鎮區○○街十六號丙○○之住處催討債務，惟丙○○拒不返
    還欠款使庚○○索討無著，庚○○乃打電話告知其妻己○○，隨後己○○即偕同
    戊○○、甲○○前來，然丙○○仍拒不清償貨款，因而丙○○及其母乙○○○（
    無罪，容後述）則與庚○○、己○○、戊○○、向臺鳳雙方發生口角，乙○○○
    見狀則以電話通知其子丁○○前來幫忙處理，未久，丁○○即夥同真實身分暨年
    籍不詳之成年男子六、七人至上址，雙方發生爭執，詎料丁○○、丙○○與真實
    身分暨年籍不詳之成年男子六、七人竟共同基於傷害之犯意聯絡，自上開住處之
    神壇下方取出七星劍鞘、狼牙棒、釘棍各一支、刺球一個等物，分持之毆打庚○○、戊○○、向臺鳳，致庚○○受有右膝擦傷約四×三公分、左膝擦傷三處各為
    一×一公分、○‧五×○‧五公分、二×二公分、左肘擦傷約三×二公分、後頸
    擦傷約六×○‧五公分、後背瘀傷約六×一公分；戊○○受有頭部外傷、背部多
    處瘀擦傷、左手第三指近端指節第一度開放性骨折、兩側小腿瘀擦傷；向臺鳳受
    有頭部外傷、頭皮裂傷十×○‧三×○‧一公分，深及頭顱骨等傷害。丁○○、
    丙○○與真實身分暨年籍不詳之成年男子六、七人又另行基於毀損之犯意，分持
    上開七星劍鞘、狼牙棒各一支，毀損己○○所有之車牌號碼ＹＢ－二六五七號自
    用小客車之玻璃，足以生損害於己○○。
二、案經戊○○、向臺鳳、己○○、庚○○提起自訴。
    理  由
壹、有罪部分：
一、訊據被告丁○○固坦承有傷害之犯行，惟矢口否認有毀損之犯行。訊據被告丙○○明矢口否認有傷害、毀損之犯行，被告丙○○、丁○○均辯稱：因伊欠庚○○
    貨款三萬餘元尚未清償，庚○○心有未甘，即帶人駕駛兩輛車至住處，持伊住處
    之神壇下之法器毆打伊，伊昏厥於住處之廚房內，即不省人事；該六男一女進入
    伊住處隨即拉斷伊家之電話線，伊弟係恰巧返家探視父母，見狀而與庚○○等人
    發生爭執；伊等並未毀損己○○之車輛云云。
（一）惟查，右揭犯罪事實，業據自訴人戊○○、向臺鳳、己○○、庚○○指述綦詳
      ，自訴人庚○○於警訊及本院調查程序中供述：伊先前往丙○○之住處催討貨
      款，適丙○○與其母乙○○○在家，因丙○○拒不還款，伊乃與丙○○發生口
      角，伊便打電話給伊配偶己○○，己○○便與戊○○、向臺鳳三人共同前來，
      進去丙○○之上開住處後，四人與乙○○○、丙○○又發生口角，乙○○○便
      去打電話，約過十分鐘，就來了四輛機車，每輛車上各有不詳姓名年籍之成年
      男子二名，該八人進至丙○○住處後，隨即與伊等四人發生口角，並持上開住
      處客廳神壇下之法器毆打伊、戊○○與向臺鳳，伊等不敵欲逃離現場時，車子
      又遭砸毀等語，核與自訴人戊○○、向臺鳳、己○○指述之情節相符，並有驗
      傷診斷書三紙、附於自訴狀之照片二十三張及附於警卷之照片二張（毀損汽車
      部分）附卷可稽。
（二）參以自訴人庚○○、戊○○、向臺鳳之驗傷單，自訴人庚○○之傷勢為右膝擦
      傷四×三公分、右膝擦傷三處各為一×一公分、○‧五×○‧五、二×二公分
      、左肘擦傷約三×二公分、後頸擦傷約六×○‧五公分、後背瘀傷約六×一公
      分；自訴人戊○○之傷勢為頭部外傷、背部多處瘀擦傷、在左手第三指近端指
      節第一度開放性骨折、兩側小腿瘀擦傷；自訴人向臺鳳之傷勢為頭部外傷、頭
      皮裂傷十×○‧三×○‧一公分，深及頭顱骨，三人身上均受有多處傷害，且
      傷勢嚴重，甚且自訴人庚○○、戊○○二人之傷勢均有背部後方所受傷害，顯
      示自訴人庚○○、戊○○、向臺鳳三人同時遭多人自前後左右毆傷全身。又依
      丙○○之驗傷單，其僅有胸腹紅腫約十五×十五公分、左肘紅腫約四×二公分
      、左頰紅腫約四×三公分之傷害，其傷勢甚輕，與被告丙○○於本院調查程序
      中陳稱遭多人毆打，直至昏厥之情節顯不相符。又倘果真如被告丙○○、丁○○所稱：自訴人等偕同兩車人馬前來毆打伊等，丁○○並未偕同他人返家等語
      ，則為何自訴人庚○○、戊○○、向臺鳳身受多處嚴重傷害，而被告丙○○僅
      受輕微傷害、被告丁○○並無受傷，雙方人數既相差未幾，為何雙方受傷程度
      如此懸殊，顯有疑義，是案發當時，被告丁○○有夥同多名不詳姓名暨年籍不
      詳之人前來毆打自訴人庚○○、戊○○、向臺鳳之事實，應堪認定。
綜上所述，被告丙○○、丁○○所辯，顯係事後卸責之詞，要無可採，本件事證明確
，被告丙○○、丁○○之犯行洵堪認定。
二、核被告丙○○、丁○○所為，均係犯刑法第二百七十七條第一項之傷害罪及同法
    第三百五十四條之毀損罪。被告丙○○、丁○○與真實身分暨年籍不詳之成年男
    子六、七人，有行為之分擔及犯意聯絡，為共同正犯。被告丙○○、丁○○均以
    一行為傷害三人，為想像競合犯，應從一重處斷。被告丙○○、丁○○所犯二罪
    之間，犯意各別，行為互殊，應予分論併罰。爰審酌被告丙○○明知自己積欠貨
    款未還，應自知理虧，竟與其弟即被告丁○○夥同真實身分暨年籍不詳之多人共
    同傷害自訴人庚○○、戊○○、向臺鳳，受傷程度非輕，及共同毀損自訴人己○○之車，不知悔悟，又另對自訴人戊○○、庚○○提起傷害、恐嚇告訴，經本院
    八十九年度易字第八五五號判決無罪在案，此有該判決在卷可憑，顯見其惡性非
    輕，犯後均否認犯行等一切情狀，各量處如主文所示之刑，並各定其應執行刑，
    諭知易科罰金之執行標準。至七星劍鞘、狼牙棒、釘棍各一支、刺球一個，為被
    告二人所共有，供犯罪所用之物，雖未據扣案，然不能證明業已滅失，應依刑法
    第三十八條第一項第二款宣告沒收。
貳、無罪部分：
一、自訴意旨略以：如自訴狀所載。
二、按犯罪事實應依證據認定之，無證據不得推定其犯罪事實，刑事訴訟法第一百五
    十四條定有明文。自訴人認被告乙○○○涉有殺人未遂之犯嫌，無非以被告乙○○○打電話予被告丁○○，丁○○始率多名不詳姓名之人馳抵現場等情，為其論
    據。訊據被告乙○○○堅決否認有何殺人未遂之犯行。
三、經查，自訴人戊○○於本院審理中陳稱：「（丁○○之母打電話給何人？如何說
    ？）不知，只說有人要來討債，你們趕快過來。我們毆打時陳某之母並沒有在現
    場叫陣。」等語；自訴人己○○於本院審理中亦陳明：「雙方打鬥時，丁○○之
    母在何處？）丁○○帶人回來後，她即刻躲到樓上。」等語，是被告乙○○○究
    係打電話予何人，尚無從得知。又自訴人抵至被告丙○○住處之初，僅被告丙○○、乙○○○在家，自訴人四人與被告丙○○、乙○○○雙方發生爭吵，被告乙○○○見無和談之可能，以電話通知他人幫忙勸和處理債務，亦非無可能，且依
    其於電話中所言，並無教唆他人到達現場助陣，況被告乙○○○見其子即被告丁○○返家後，即躲至住處樓上，並未在現場助勢，益徵其並無教唆殺人之故意及
    行為。
四、此外，本院復查無其他積極證據足資佐證認被告乙○○○有自訴人所指訴之犯行
    ，既不能證明被告犯罪，自應諭知無罪之判決。
據上論斷，應依刑事訴訟法第二百九十九條第一項前段、第三百零一條第一項，刑法
第二十八條、第二百七十七條第一項、第三百五十四條、第五十五條、第五十一條第
五款、第三十八條第一項第二款、第四十一條，罰金罰鍰提高標準條例第一條前段、
第二條，判決如主文。
中    華    民    國     八十九     年      九      月      二十八      日
                                  臺灣高雄地方法院刑事第七庭
                                      法  官  何  悅  芳
右正本證明與原本無異。
如不服本判決，應於判決送達後十日內，向本院提出上訴狀。
                                      書記官  吳  良  美
中    華    民    國     八十九     年      九      月      二十九      日
附錄本案論罪科刑法條：
刑法第二百七十七條第一項：
傷害人之身體或健康者，處三年以下有期徒刑，拘役或一千元以下罰金。
刑法第三百五十四條：
毀棄、損壞前二條以外之他人之物或致令不堪用，足以生損害於公眾或他人者，處二
年以下有期徒刑、拘役或五百元以下罰金。


司法院資訊處製作；財團法人民間司法改革基金會備份。
